【裁判字號】    98,交聲,135
【裁判日期】    980916
【裁判案由】    違反道路交通管理處罰條例聲明異議
【裁判全文】
臺灣雲林地方法院交通事件裁定        98年度交聲字第135號
移送機關即
原處分機關  交通部公路總局嘉義區監理所雲林監理站
異  議  人
即受處分人  甲○○
上列異議人即受處分人因違反道路交通管理處罰條例案件，對於
交通部公路總局嘉義區監理所雲林監理站民國98年8 月3 日所為
之裁決處分（原處分案號：雲監裁字第裁72-Z00000000號），聲
明異議，本院裁定如下：
    主  文
原處分關於罰鍰新臺幣萬元部分撤銷。
前項撤銷部分，甲○○不罰。
    理  由
一、原處分意旨略以：異議人即受處分人甲○○，於民國96年12
    月18日下午4 時31分許，駕駛車牌號碼H8-2486 號自用小客
    車，行經國道三號南下276.4 公里處，因酒後駕車為員警測
    得呼氣中酒精濃度達每公升0.55毫克，超過標準值每公升0.
    25毫克，經原處分機關即交通部公路總局嘉義區監理所雲林
    監理站以其違規事實屬實，依照道路交通管理處罰條例第35
    條第1 項第1 款、第67條第3 項之規定，裁處異議人罰鍰新
    臺幣（下同）49,500元整、吊扣駕照1 年等處分（罰鍰及駕
    駛執照業於97年1 月22日繳納及吊扣執行完畢）。
二、聲明異議意旨略以：異議人於上開時、地酒後違規駕車，先
    經臺灣雲林地方法院檢察署檢察官於96年12月25日以96年度
    偵字第6573號緩起訴處分書命給付30,000元予公益團體，並
    已於97年1 月1 日繳納完畢，事後再經交通部公路總局嘉義
    區監理所雲林監理站裁處異議人罰鍰49,500元，並於97年1
    月22日繳納完畢，因今日景氣太差，生活不易，爰就罰緩
    30,000元部分聲明異議，請求撤銷罰鍰30,000元部分之處分
    。
三、按汽車駕駛人飲用酒類或其他類似物後，其吐氣所含酒精濃
    度超過每公升0.25毫克，不得駕車；駕駛汽車經測試檢定酒
    精濃度超過標準，處汽車駕駛人罰鍰15,000元以上60,000元
    以下，並當場移置保管該汽車及吊扣駕駛執照1 年，道路交
    通安全規則第114 條第2 款、道路交通管理處罰條例第35條
    第1 項第1 款分別定有明文。次按一行為同時觸犯刑事法律
    及違反行政法上義務規定者，依刑事法律處罰之。但其行為
    應處以其他種類行政罰或得沒入之物而未經法院宣告沒收者
    ，亦得裁處之。又本法所稱其他種類行政罰，指下列裁罰性
    之不利處分：一限制或禁止行為之處分：限制或停止營業、
    吊扣證照、命令停工或停止使用、禁止行駛、禁止出入港口
    、機場或特定場所、禁止製造、販賣、輸出入、禁止申請或
    其他限制或禁止為一定行為之處分，此為94年2 月5 日公布
    、95年2 月5 日施行之行政罰法第26條第1 項、第2 條第1
    款所明定。究其立法目的，一行為同時觸犯刑事法律及違反
    行政法上義務規定時，由於刑罰與行政罰同屬對不法行為之
    制裁，而刑罰之懲罰作用較強，故依刑事法律處罰，即足資
    警惕時，實無一事二罰再處行政罰之必要，且刑事法律處罰
    ，由法院依法定程序為之，較符合正當法律秩序，應予優先
    適用，但罰鍰以外之沒入或其他種類行政罰，因兼具維護公
    共秩序之作用，為達行政目的，行政機關仍得併予裁處。
四、經查：
  (一)異議人於96年12月18日下午15時許，在雲林縣虎尾鎮飲用啤
    酒後，已不能安全駕駛動力交通工具，竟仍駕駛車牌號碼H8
    -2486 號自用小客車。嗣於同日下午4 時31分許，行經國道
    三號南下276.4 公里處，經警攔檢測得呼氣中酒精濃度達每
    公升0.66毫克，警員以其有違反道路交通管理處罰條例第35
    條第1 項第1 款規定之行為，當場製單舉發等情，為異議人
    所不否認，並有移送機關違規查詢報表、98年8 月3 日雲監
    裁字第裁72-Z00000000 號裁決書在卷可稽，應堪認定。
  (二)異議人因上開交通違規事件，同時亦涉犯刑法第185 條之3
    服用酒類致不能安全駕駛動力交通工具而駕駛罪嫌，經警移
    送臺灣雲林地方法院檢察署檢察官偵辦，並由該署檢察官於
    96年12月25日以96年度偵字第6573號為緩起訴處分，命異議
    人於收受緩起訴處分書翌日起1 個月內，向犯罪被害人保護
    協會雲林分會支付30,000元，異議人並已依檢察官之命令於
    97 年1月11日繳納完畢，緩起訴期間於98年1 月15日屆滿未
    經撤銷等情，有臺灣雲林地方法院檢察署檢察官96年度偵字
    第6573號緩起訴處分書、財團法人犯罪被害人保護協會台灣
    雲林分會97年3 月25日雲護業字第43號函、臺灣高等法院被
    告前案紀錄表等附卷足憑，是該緩起訴處分已發生實質確定
    力。
  (三)按檢察官依刑事訴訟法第253 條之2 第2 項規定為緩起訴處
    分，命被告向指定之公益團體支付一定之金額，應得被告之
    同意。依此，檢察官課以被告此等負擔雖非「刑罰」，但此
    類「特殊的處遇措施」性質上已屬實質的制裁，且造成被告
    財產之損失。因之檢察官所為對於受處分人之緩起訴處分，
    既已產生實質制裁之效果，本於行政罰法第26條所揭示之「
    一事不二罰」原則，自無於該緩起訴處分期滿未經撤銷後，
    再課予罰鍰，於理甚明，從而，原處分機關對異議人上開酒
    後駕車違規行為，逕為裁處罰鍰49,500元部分，就罰緩30,
    000 元部分，即有一行為同時遭到刑事處罰及行政裁罰之雙
    重不利益，核與行政罰法第26條第1 項規定意旨有違，難認
    允當。又異議人所支付之緩起訴處分金僅30,000元，未達道
    路交通管理處罰條例第92條第3 項所訂最低罰鍰基準規定（
    依違反道路交通管理事件統一裁罰基準表之規定，小型車駕
    駛人違反道路交通管理處罰條例第35條第1 項第1 款之規定
    ，其吐氣所含酒精濃度超過每公升0.55毫克以上者，應裁處
    之最低罰鍰為49,500元），則依處罰條例第35條第8 項之規
    定，異議人仍有繳納不足最低罰鍰之部分（即罰鍰19,500元
    ）之義務，附此敘明。
  (四)原處分機關援引法務部95年5 月25日法律字第0950700393號
    函及交通部95年7 月17日交路字第0950006986號函，均認緩
    起訴性質乃「附帶條件之不起訴處分」，即屬「不起訴處分
    」之一類。惟法官依據法律獨立審判，為憲法第80條所明定
    ，各機關依其職掌就有關法規為釋示之行政命令，法官於審
    判案件時，固可予以引用，但仍得依據法律，表示適當之不
    同見解，並不受拘束，司法行政機關所發司法行政上之命令
    ，如涉及審判上之法律見解，僅供法官參考，法官於審判案
    件時，亦不受其拘束（司法院大法官會議第216 號解釋意旨
    參照），是原處分機關所引上開函釋，有違上開法令之意旨
    ，本院不受其拘束。
五、綜上所述，原處分有關罰鍰30,000元部分，有行政罰法第26
    條「一事不二罰」原則之適用，裁定將原罰鍰處分關於罰鍰
    30,000元部分撤銷，就此撤銷部分並為異議人不罰之諭知。
六、依道路交通管理處罰條例第87條第2 項，道路交通案件處理
    辦法第20條前段，裁定如主文。
中    華    民    國    98    年    9     月    16    日
                      交通法庭  法  官  高士傑
以上正本證明與原本無異。
如不服本裁定，應於裁定送達後5 日內向本院提出抗告狀（須附
繕本）。
                                書記官  李達成
中    華    民    國    98    年    9     月    16    日


司法院資訊處製作；財團法人民間司法改革基金會備份。
